【裁判字號】    99,聲判,3
【裁判日期】    990430
【裁判案由】    聲請交付審判
【裁判全文】
臺灣臺南地方法院刑事裁定               99年度聲判字第3號
聲  請  人  詠琦五金工業股份有限公司
法定代理人  甲○○
代  理  人  陳宏盈律師
被      告  乙○○○
上列聲請人因告訴被告侵占案件，不服臺灣高等法院臺南分院檢
察署檢察長駁回再議之處分（99年度上聲議字第59號），聲請交
付審判，本院裁定如下：
    主  文
聲請駁回。
    理  由
一、按告訴人不服上級法院檢察署檢察長或檢察總長認再議為無
    理由而駁回之處分者，得於接受處分書後10日內委任律師提
    出理由狀，向該管第一審法院聲請交付審判；法院認為交付
    審判之聲請不合法或無理由者，應駁回之，刑事訴訟法第25
    8條之1、第258條之3第2項前段分別定有明文。
二、本件聲請人即告訴人詠琦五金工業股份有限公司（下稱聲請
    人公司）於民國98年5月7日具狀向臺灣臺南地方法院檢察署
    對被告乙○○○提出告訴，其告訴意旨略以：聲請人公司自
    92年起至97年止，陸續向被告乙○○○購買鐵板等材料數批
    ，聲請人並已支付寄庫貨款新臺幣（下同）5,344,978 元；
    詎被告竟將 CR1B，3.4 114*C列入寄庫之產品載於出貨單，
    並於出貨單記載出貨日期為97年 9月11日，品名規格為CR1B
    ，3.4 114*C，數量為100,000KG，客戶名稱為「詠琦五金工
    業股份有限公司」，送貨地點為臺南縣山上鄉明和村明和76
    -3號，惟被告迄今仍未出貨予聲請人，亦未返還買賣價金，
    因認被告涉有刑法第335條之侵占罪嫌及同法第339條第 1項
    之詐欺取財罪嫌云云。
三、查聲請人告訴上開犯罪事實，經臺灣臺南地方法院檢察署檢
    察官偵查後，認被告罪嫌不足，於98年12月22日以98年度偵
    字第 15387號為不起訴處分（下稱原處分）後，聲請人不服
    ，聲請再議，經臺灣高等法院臺南分院檢察署檢察長受理後
    ，亦認再議無理由，於同99年 1月18日以99年度上聲議字第
    59號處分書駁回再議（下稱再議處分）等情，業經本院調閱
    臺灣臺南地方法院檢察署98年度偵字第 15387號偵查全卷、
    臺灣高等法院臺南分院檢察署99年度上聲議字第59號卷核閱
    屬實，先予敘明。
四、聲請交付審判意旨略以：
  (一)賀唯有限公司（下稱賀唯公司）並非僅成立一、二年之公司
    ，而被告既為賀唯公司負責人，且被告於偵查中表示知悉賀
    唯公司出現財務危機，其聲稱對賀唯公司之業務完全不知情
    ，無法令人信服。
  (二)原處分認證人甲○○證稱：「賀唯公司出具向他人購買的單
    據後，告訴人公司就會付款，這是彼此一向的交易習慣」等
    語，乃斷章取義，蓋賀唯公司出具者乃「出貨單」，並非「
    向他人購買之單據」。又以聲請人公司向賀唯公司購買 300
    公噸鋼捲為例，聲請人公司必須給付賀唯公司1095萬元，而
    聲請人公司卻僅取得乙紙賀唯公司「向他人購買的單據」，
    此種交易顯然與一般社會經驗有違。再者，出貨單上以記載
    「列入寄庫」，換言之，賀唯公司出具之「出貨單」係證明
    賀唯公司鄉聲請人公司購買之鋼捲已出貨給聲請人公司，僅
    列入寄庫而已，並非僅是「向他人購買的單據」。
  (三)聲請人公司業已陳明聲請人公司向賀唯公司購買之鋼捲乃寄
    放在奇煒企業股份有限公司，地址為高雄市○○街 4號，並
    非賀唯公司位在臺南之廠房，證人陳金明證稱在臺南之廠房
    內被法院查封拍賣之60公噸鋼捲包括聲請人公司之鋼捲，並
    非事實，此部分聲請人曾聲請傳訊證人張雪到庭訊問，惟檢
    察官認為事證已明，顯有率斷之虞云云。
五、按刑事訴訟法第258條之1規定告訴人得向法院聲請交付審判
    ，係對於「檢察官不起訴或緩起訴裁量權」制衡之一種外部
    監督機制，法院僅就檢察官所為不起訴或緩起訴之處分是否
    正確加以審查，以防止檢察機關濫權；且法院裁定交付審判
    ，即如同檢察官提起公訴使案件進入審判程序，是法院裁定
    交付審判之前提，必須偵查卷內所存證據已符合刑事訴訟法
    第251條第1項規定「足認被告有犯罪嫌疑」檢察官應提起公
    訴之情形，亦即該案件已經跨越起訴門檻，否則，縱或法院
    對於檢察官所認定之基礎事實有不同判斷，但如該案件仍須
    另行蒐證偵查始能判斷應否交付審判者，因交付審判審查制
    度並無如同再議救濟制度得為發回原檢察官續行偵查之設計
    ，法院仍應依同法第 258條之3第2項前段規定，以聲請無理
    由裁定駁回。另按犯罪事實應依證據認定之，無證據不得認
    犯罪事實，刑事訴訟法第154條第2項定有明文。次按事實之
    認定，固應憑證據，然所謂證據，係指直接與間接足以證明
    犯罪事實之一切證據而言，苟檢察官綜合調查所得之各種證
    據，本於事理之作用得其心證而為事實之判斷，自與憑空推
    測或擬制之情形有別，此項判斷與事理無違，即不容指為違
    法。
六、經查：
  (一)本件被告乃賀唯公司名義負責人乙情，業據證人即賀唯公司
    實際負責人陳金明到庭證述明確，參以證人即聲請人公司代
    表人甲○○於偵查中亦具結後證稱：代表賀唯公司與聲請人
    公司接洽者為陳金明；當初談買賣均係陳金明代表等語（見
    98年度他字第1419號偵查卷第18頁），顯見賀唯公司之業務
    確係由陳金明負責無誤。原處分及再議處分以被告並未參與
    賀唯公司業務經營，亦未代表賀唯公司與聲請人代表人甲○
    ○洽商本件買賣，難認伊有何詐欺、侵占犯行，自無不合。
    雖證人甲○○於偵查中證稱：其於產品無法出貨後，曾前往
    賀唯公司，當時被告在場表示賀唯公司出現財務狀況等語（
    見前引偵查卷第18頁）。然被告是否知悉賀唯公司出現財務
    問題，與伊是否確有為本案告訴意旨所指侵占、詐欺犯行，
    本屬兩事，尚不能以伊於賀唯公司無法出貨後，曾表示賀唯
    公司財務狀況出現問題乙節，逕行推論認定伊先前有何詐欺
    聲請人貨款或侵吞聲請人寄庫鋼捲情事。聲請交付審判意旨
    所指情節，本不足為不利於被告之認定。
  (二)又證人甲○○於偵查中證稱：「證物三（即聲請人公司所提
    刑事告訴狀證物三之出貨單）可以證明這 100噸，賀唯有限
    公司已出貨並且寄放在賀唯有限公司，這張出貨單是賀唯有
    限公司已向他人購買的單據，有這張單據我才會付款」、「
    （問：這張單據只看出是賀唯有限公司單方面出具的出貨單
    ，無法看出賀唯有限公司已經向上游公司購入？）這是我們
    一向的交易習慣，也是互相信任」等語（見前引偵查卷第21
    頁）。查證人甲○○所指上開證物三之出貨單，其上僅記載
    ：「賀唯有限公司、通訊處：…、TEL：…、FAX：…」、「
    出貨日期：97/09/11」、「客戶名稱：0044詠琦五金工業股
    份有限公司」、「送貨地址：743 台南縣山上鄉明和村明和
    76-3號」、「品名規格：CR-1B列入寄庫3.4 114*C」、「數
    量：100,000KG」等項（見前引偵查卷第6頁），則由該出貨
    單之記載可知，上開出貨單純屬賀唯公司單方面出具之出貨
    單，別無賀唯公司向其他任何公司購入鋼捲之記載，佐以證
    人甲○○前揭證詞，可知聲請人公司確實於賀唯公司提出該
    出貨單後，即付款予賀唯公司無誤。原處分暨再議處分意旨
    據證人甲○○前開證詞，再參佐證人陳金明所證賀唯公司與
    聲請人公司間慣常之交易過程，而認定賀唯公司與聲請人公
    司間交易過程乃基於長期交易往來之信任關係所為，未施用
    詐術，並無任何違誤或斷章取義之處。至於，聲請意旨另舉
    他例，謂此種交易模式與一般社會經驗有違云云，然此部分
    所陳情節與證人甲○○於偵查中所證情節不符，本無可取，
    自無從以此逕認原處分暨再議處分有何不當之處。
  (三)至於，聲請人公司雖指稱該公司向賀唯公司購買之鋼捲乃寄
    放在奇煒企業股份有限公司云云。然原處分暨再議處分依據
    證人陳金明、證人即賀唯公司上游進貨廠商華明公司業務周
    家駿偵查中所為之證詞，業已認定賀唯公司實際負責人陳金
    明曾於97年11月間口頭向華明公司訂購本件所涉鋼捲，惟因
    同年11月間，因上游製造商中鴻公司未生產此種鋼捲且賀唯
    公司發生週轉不靈情形以致無法順利訂購（見原處分書第 3
    頁倒數第2至5行），則原處分暨再議處分依據卷存證據資料
    ，既已認定賀唯公司尚未購入聲請意旨所指鋼捲，則本案所
    涉鋼捲自無存放於聲請人所指地點之可能。原處分暨再議處
    分意旨，以賀唯公司尚未向華明公司訂購本件所涉鋼捲，且
    本件並無任何積極證據足證被告係實際與聲請人公司接洽、
    交易之人，認證人張雪並無傳訊之必要，亦無違誤。
七、綜上所述，本件檢察官依據偵查結果，認為被告之侵占、詐
    欺罪嫌不能證明，因而對被告為不起訴處分，並駁回聲請人
    再議之聲請，認事用法俱無不合，且本院依職權調閱全卷審
    核結果，亦認本案並未存有應起訴之犯罪事實及理由，聲請
    人猶執前詞任加指摘並聲請交付審判，其聲請並無理由，應
    予駁回。
八、依刑事訴訟法第258條之3第2項前段，裁定如主文。
中    華    民    國    99    年    4     月    30    日
                  刑事第十四庭  審判長法  官  陳金虎
                                      法  官  孫淑玉
                                      法  官  周紹武
以上正本證明與原本無異。
不得抗告。
                                      書記官  徐晨芳
中    華    民    國    99    年    4     月    30    日

司法院資訊處製作；財團法人民間司法改革基金會備份。
